臺灣高等法院刑事判決
111年度交上訴字第6號
上  訴  人  臺灣宜蘭地方檢察署檢察官
上  訴  人  
即  被  告  楊宗叡


選任辯護人  林詠御律師
上列上訴人等因被告過失致死案件，不服臺灣宜蘭地方法院110
年度交訴字第64號，中華民國110年11月15日第一審判決（起訴
案號：臺灣宜蘭地方檢察署110年度偵字第6322號），提起上訴
，本院判決如下：
    主  文
原判決撤銷。
楊宗叡因過失致人於死，處有期徒刑陸月，如易科罰金，以新臺
幣壹仟元折算壹日。
    事  實
一、楊宗叡於民國110年2月15日凌晨0時46分許，駕駛車牌號碼0
    00-0000號自用小客車，沿宜蘭縣員山鄉金山東路由西往東
    方向行駛，行經宜蘭縣員山鄉金山東路與金古一路交岔路口
    時，本應注意行經閃光黃燈號誌交岔路口，應減速接近，注
    意安全小心通過，而依當時天候晴、夜間有照明，柏油路面
    無缺陷，亦無障礙物，視距良好等情況，並無不能注意之情
    事，竟疏未注意及此，貿然直行，適有陳宣妤騎乘車牌號碼
    000-0000號普通重型機車，沿宜蘭縣員山鄉金古一路由北往
    南方向行駛至該處，亦疏未注意行經閃光紅燈號誌交岔路口
    ，支道車應暫停讓幹道車（即楊宗叡所駕駛前述車輛）先行
    ，貿然前行，以致2車發生碰撞，陳宣妤受有創傷性腦出血
    、創傷性顱骨骨折、創傷性顏面骨骨折，經送醫急救後，仍
    因頭部外傷顱內出血致創傷性休克，於110年2月16日凌晨5
    時55分許不治死亡。嗣員警據報前往現場處理，楊宗叡在有
    偵查犯罪職權公務員知悉其犯行前，主動向員警坦承肇事並
    接受裁判，始查悉上情。
二、案經陳宣妤之父陳智華訴由宜蘭縣政府警察局宜蘭分局報告
    臺灣宜蘭地方檢察署檢察官偵查起訴。
    理  由
壹、證據能力
一、按被告以外之人於審判外之陳述，雖不符合同法第159條之1
     至第159條之4之規定，但經當事人於審判程序同意作為證
    據，法院審酌該言詞陳述或書面陳述作成時之情況，認為適
    當者，亦得為證據，當事人、代理人或辯護人於法院調查證
    據時，知有第159條第1項不得為證據之情形，而未於言詞辯
    論終結前聲明異議者，視為有前項之同意，刑事訴訟法第15
    9條第1項及第159條之5分別定有明文。本案當事人就下述其
    餘供述證據方法之證據能力，於言詞辯論終結前均未於言詞
    辯論終結前聲明異議，而經本院審酌各該證據方法之作成時
    ，並無其他不法之情狀，均適宜為本案之證據，依刑事訴訟
    法第159條之5之規定，有證據能力。
二、其餘資以認定本案犯罪事實之非供述證據，亦查無違反法定
    程序取得之情，依刑事訴訟法第158條之4規定反面解釋，洵
    具證據能力。　
貳、實體方面
一、訊據被告固然坦承有過失致死之犯行，惟其辯護人為其辯稱
    ：本件案發當時該地為農田，被告行車方向左邊蓋有房屋、
    樹木，導致視線有死角，原審判決認定視距良好有所誤會云
    云。惟查：
　㈠上揭事實，業據被告楊宗叡於警詢、偵查、原審準備及審理
    程序時暨本院審理時均坦承不諱，核與證人即告訴人陳智華
    於警詢、偵查時、證人即在場之人劉容嘉於談話紀錄表中所
    證述之情節大致相符（見相驗卷第19至23、91、121頁），
    復有被害人陳宣妤之國立陽明交通大學附設醫院診斷證明書
    、救護紀錄表、道路交通事故現場圖、道路交通事故調查報
    告表㈠、㈡、宜蘭縣政府警察局勤務指揮中心受理110報案紀
    錄單、被告之自首情形紀錄表、被害人陳宣妤之臺灣宜蘭地
    方檢察署相驗屍體證明書、檢驗報告書、相驗照片、行車紀
    錄器錄影擷取畫面、現場及車損照片等件在卷可憑（見相驗
    卷第8至10、32至79、83至85、93至97、99至112頁）。足認
    被告上開任意性自白與事實相符，應可採信。
　㈡按汽車行駛至交岔路口，其行進、轉彎，應遵守燈光號誌，
    道路交通安全規則第102條第1項第1款即有明定。又特種閃
    光號誌各燈號顯示之意義如下：一、閃光黃燈表示「警告」
    ，車輛應減速接近，注意安全，小心通過。二、閃光紅燈表
    示「停車再開」，車輛應減速接近，先停止於交岔路口前，
    讓幹線道車優先通行後認為安全時，方得續行，道路交通標
    誌標線號誌設置規則第211條第1項定有明文。被告既係領有
    駕駛執照之人，對於上開規定自應知之甚稔，而事發當時天
    候晴、夜間有照明，柏油路面無缺陷，亦無障礙物，視距良
    好，依其當時狀況，又無不能注意之情形，此同有道路交通
    事故調查報告表㈠在卷可稽（見警卷第13頁），已足認定。
　㈢辯護人雖辯稱：案發當時該地為農田，被告行車方向左邊蓋
    有房屋、樹木，導致視線有死角，原審認定視距良好有所誤
    會云云。然經本院勘驗案發當時被告車輛之行車紀錄器畫面
    ，可知被告駕車行駛至事故發生之路口時，該路口號誌為閃
    燈，有本院111年5月4日準備程序筆錄及附件1份在卷可憑（
    見本院卷第164至165、169至174頁）。參以前揭所述，可知
    於案發當時天候晴、夜間有照明，前方亦無障礙物，視線清
    楚，是被告於通過路口當時應可清楚辨認路口燈光號誌，辯
    護人辯稱視距非良好云云，尚有誤會。
　㈣本件被告於事發時行駛於宜蘭縣員山鄉金山東路由西往東方
    向，行經宜蘭縣員山鄉金山東路與金古一路交岔路口時，被
    告之行向為閃光黃燈，其自應依前述道路交通安全規則第10
    2條第1項第1款、道路交通標誌標線號誌設置規則第211條第
    1項第1款之規定，應注意減速接近，注意安全，小心通過，
    詎被告竟疏未注意，貿然直行，致與亦疏未注意行經閃光紅
    燈號誌交岔路口，支道車應暫停讓幹道車先行，即貿然前行
    之被害人陳宣妤所騎乘之車輛發生碰撞，造成被害人陳宣妤
    受有上開傷勢，送醫仍因傷重不治死亡，被告就本案事故之
    發生自有過失，當屬明確。
　㈤而本件經送交通部公路總局臺北區監理所基宜區車輛行車事
    故鑑定會鑑定，該鑑定機關亦同認：被害人陳宣妤駕駛普通
    重機車，行經閃光紅燈號誌岔路口，支道車疏未注意右方直
    行來車並停讓其先行，為肇事主因。被告駕駛自小客車，行
    經閃光黃燈號誌岔路口，疏未注意減速接近，注意安全小心
    通過，為肇事次因等語，有交通部公路總局臺北區監理所11
    0年4月12日北監基宜鑑字第1100042241號函暨檢附之交通部
    公路總局基宜區車輛行車事故鑑定會鑑定意見書附件可考（
    見相驗卷第115至117頁），經送交通部公路總局車輛行車事
    故鑑定覆議會覆議結果，仍維持上開鑑定委員會之鑑定意見
    ，有交通部公路總局110年7月9日路覆字第1100065664號函
    暨檢附之交通部公路總局車輛行車事故鑑定覆議會覆議意見
    書附卷足按（見相驗卷第131至133頁），益證被告就本件車
    禍有過失甚明。
　㈥又被告前述之過失行為既為本件交通事故之肇事原因，則被
    害人縱與有過失，仍不影響被告因其過失行為致被害人於死
    所應負罪責之成立，併此說明。
　㈦被告確有上述過失，且因有上開過失致釀本件交通事故，並
    導致被害人受有上開傷勢，送醫後仍傷重不治死亡，其駕車
    之過失行為與告訴人之死亡結果間，自具有相當因果關係，
    亦堪認定。
　㈧綜上所述，本案事證明確，被告犯行堪以認定，應依法論科
    。
二、論罪科刑
　㈠核被告所為，係犯刑法第276條之過失致人於死罪。
　㈡又被告於肇事後，於有偵查犯罪權限之公務員查知其為肇事
    者前，主動向到現場處理交通事故之員警承認其為車禍肇事
    者並接受裁判乙情，有道路交通事故肇事人自首情形紀錄表
    1紙在卷足參（見相驗卷第85頁），參以被告事後並未逃避
    偵審之事實，為對於未發覺之犯罪自首而接受裁判，爰依刑
    法第62條前段規定減輕其刑。
三、撤銷改判及量刑之理由：
　㈠原審以被告犯罪事證明確，據以論罪科刑，固非無見。惟被
    告上訴後，雖未與告訴人達成和解，然被告確已經由其母林
    意如透過保險公司分別給付新臺幣（下同）100萬5,572元及
    101萬3,485元之賠償予告訴人及被害人家屬許智媛，此有富
    邦產物保險股份有限公司賠付通知書1份在卷可參（見本院
    卷第261頁），是原審於量刑時未及審酌被告已賠償部分金
    額予告訴人及被害人家屬許智媛，而誤認被告未賠償任何款
    項，自有未當。
  ㈡檢察官上訴意旨略以：被告於原審供述被害人可能沒戴安全
    帽，傷勢才會這麼嚴重等語，但被害人是有戴安全帽的，被
    告將責任推給被害人，犯後無悔意、態度不佳，對告訴人及
    被害人家屬，更是二次傷害，且被告於車禍後，未見有善意
    之慰問，且未主動積極找被害人家屬賠償，迄今未與告訴人
    、被害人之家屬達成和解、賠償損害，犯罪後所生之損害繼
    續擴大，原審判處有期徒刑7月，顯然過輕云云。惟：
　⒈按量刑係法院就繫屬個案犯罪之整體評價，為事實審法院得
    依職權自由裁量之事項，故量刑判斷當否之準據，應就判決
    之整體觀察為綜合考量，不可摭拾其中片段，遽予評斷，苟
    已以行為人之責任為基礎，並斟酌刑法第57條各款所列情狀
    ，在法定刑度內，酌量科刑，無偏執一端，致明顯失出失入
    情形，即不得任意指摘為違法（最高法院108年度台上字第2
    294號判決意旨參照）。
　⒉本院審酌原審就被告之犯罪情節及科刑部分之量刑基礎，已
    於原判決理由欄內具體說明（見原判決第4頁），顯已斟酌
    刑法第57條各款事由而為刑之量定，係以行為人責任為基礎
    ，兼顧對被告有利與不利之科刑資料，既未逾越法定範圍，
    亦無違背公平正義之精神，客觀上不生量刑畸輕或有所失出
    之裁量權濫用，核與罪刑相當原則無悖，自不得再任意指摘
    或摭拾其中之片段而指稱原判決量刑有所不當或違法。縱與
    檢察官主觀上之期待有所落差，仍難遽指原審量刑有何違誤
    。
　㈢準此，檢察官上訴並無理由，但被告上訴指摘原審量刑過重
    ，請求從輕量刑，因有前揭賠償事實未及審酌而有可議，則
    為有理由，故原判決仍屬無可維持，自應由本院將原判決撤
    銷，另為適法判決。　　
　㈣爰審酌被告駕駛自小客車，行經閃光黃燈號誌交岔路口，疏
    未注意減速接近，注意安全小心通過而致肇事，因而造成被
    害人陳宣妤死亡，致被害人之家屬痛失至親，所為應予非難
    ，且並未與告訴人、被害人之家屬達成和解，然被告確已經
    由其母林意如透過保險公司分別給付100萬5,572元及101萬3
    ,485元之賠償予告訴人及被害人家屬許智媛，兼衡其自述高
    中畢業之智識程度，與配偶、兩位未成年子女同住，目前從
    事業務員，月收入約2至3萬元，暨犯後坦承犯行之態度一切
    情狀，量處如主文第2項所示之刑，並諭知易科罰金之折算
    標準，以資懲儆。
據上論斷，應依刑事訴訟法第369條第1項前段、第364條、第299
條第1項前段，刑法第276條、第62條、第41條第1項前段，刑法
施行法第1條之1第1項，判決如主文。
本案經檢察官林小刊提起公訴，檢察官吳志成提起上訴，檢察官
丁俊成到庭執行職務。
中　　華　　民　　國　　111 　年　　8 　　月　　17　　日
                  刑事第十一庭  審判長法　官  張江澤
                                      法　官  梁志偉
                                      法　官  章曉文
以上正本證明與原本無異。
如不服本判決，應於收受送達後20日內向本院提出上訴書狀，其
未敘述上訴之理由者並得於提起上訴後20日內向本院補提理由書
（均須按他造當事人之人數附繕本）「切勿逕送上級法院」。
                                      書記官  賴又瑄
中　　華　　民　　國　　111 　年　　8 　　月　　17　　日
附錄本案論罪科刑法條
中華民國刑法第276條
因過失致人於死者，處5年以下有期徒刑、拘役或50萬元以下罰
金。